臺灣桃園地方法院刑事判決　　　　　　　95年度訴字第2760號
公　訴　人　臺灣桃園地方法院檢察署檢察官
被　　　告　甲○○
指定辯護人　本院公設辯護人丙○○
上列被告因違反槍砲彈藥刀械管制條例案件，經檢察官提起公訴
（95年度偵字第7618號），本院判決如下：
    主  文
甲○○無罪。
    理  由
一、公訴意旨略以：被告甲○○未經主管機關許可，於民國94年
    12月15日晚間6 時許，在桃園縣龍潭大池塘旁，自某真實姓
    名年籍不詳綽號「阿國」之成年男子處，取得仿BERETTA 廠
    84型半自動手槍製造之槍枝，換裝土造金屬槍機、槍管、擊
    錘而成之改造手槍1支（槍枝管制編號000000000 號)、具殺
    傷力之子彈9顆及霰彈4 顆，以及不具殺傷力之子彈1顆後，
    即無故持有之。嗣於同年月22日晚間11時30分許，被告與施
    明杰、乙○○共同駕駛車號4129-MZ 號自用小客車，行經桃
    園縣中山路與龍安街時，為警查獲，並扣得前開槍彈，因認
    被告涉犯槍砲彈藥刀械管制條例第8條第4項之未經許可持有
    可發射子彈具有殺傷力之改造手槍及同條例第12條第4 項之
    未經許可持有具有殺傷力之子彈罪嫌。
二、按犯罪事實應依證據認定之，無證據不得認定犯罪事實；不
    能證明被告犯罪或其行為不罰者應諭知無罪之判決，刑事訴
    訟法第154條第2項、第301條第1項定有明文。又認定不利於
    被告之事實，須依積極證據，苟積極證據不足為不利於被告
    事實之認定時，即應為有利於被告之認定；而事實之認定，
    應憑證據，如未能發現相當證據，或證據不足以證明，自不
    能以推測或擬制之方法，以為裁判基礎；另認定犯罪事實所
    憑之證據，雖不以直接證據為限，間接證據亦包括在內，然
    而無論直接或間接證據，其為訴訟上之證明，須於通常一般
    之人均不致有所懷疑，而得確信其為真實之程度者，始得據
    為有罪之認定，最高法院30年上字第816 號、40年臺上字第
    86號、76年臺上字第4986號著有判例亦可資參照。
三、公訴人認被告甲○○涉犯未經許可持有可發射子彈具有殺傷
    力之改造手槍及子彈罪嫌，無非係以被告於警詢時及偵查中
    之供述，證人施明杰於警詢時之證述、證人乙○○於警詢時
    及偵查中之證述，扣案之改造手槍1支、子彈9顆及霰彈4 顆
    ，內政部警政署刑事警察局95年3月3日刑鑑字第0940199834
    號槍彈鑑定書及現場照片為證，且被告先後辯稱前開槍彈為
    證人施明杰或乙○○持有，然與證人乙○○對質詰問程序卻
    未提及前開槍彈屬證人施明杰或乙○○持有等情，足認被告
    所辯顯係卸責之詞等為其主要論據。
四、訊據被告甲○○於上述時地，在施明杰所駕駛，搭載被告與
    乙○○之車號4129-MZ 號自用小客車內，為警攔查臨檢而查
    獲改造手槍1支、子彈9顆及霰彈4 顆等事實，惟堅詞否認有
    何未經許可持有可發射子彈具有殺傷力之改造手槍及子彈犯
    行，辯稱：伊於為警查獲時因無人承認前開槍彈為何人持有
    ，然前開槍彈實係施明杰持有，因施明杰甫執行出獄，且家
    中尚有妻子及幼兒待照顧，遂央求伊先承認犯行並同意擔付
    具保費用，乃向查獲之員警承認前開槍彈為伊所持有，但不
    知所涉係重罪，且於具保後即無法聯繫施明杰與乙○○，復
    認乙○○未支出具保費用，故改稱前開槍彈為乙○○持有，
    然實則非之，前開槍彈卻非伊所持有等語。經查：
  (一)被告前於94年12月23日警詢時坦承前開槍彈為其所持有，並
    稱：伊係於94年12月15日晚間6 時許自真實姓名年籍不詳綽
    號「阿國」之成年男子處取得，嗣於同年月22日晚間8 時許
    ，趁施明杰下車如廁之際將前開槍彈置放於車內等語（詳95
    年度偵字第7618號偵查卷第17頁至第18頁），後於同日偵查
    之內勤檢察官訊問時亦坦承犯行，復稱：伊係為交與真實姓
    名年籍不詳綽號「小黑」之成年人，而施明杰、乙○○均不
    知情等語（詳95年度核退字第67號偵查卷第15頁），然被告
    於其後偵查中俱否認前開槍彈為其所持有，並稱：前開槍彈
    為乙○○持有，因當日為警查獲時無人承認，員警遂稱欲將
    伊及施明杰、乙○○以共同持有槍彈罪嫌偵辦，而施明杰之
    小孩方出生，另乙○○尚在假釋中，遂同意代乙○○頂罪，
    乙○○則負責籌措具保費用，嗣後再商量如何處理，但施明
    杰業已死亡等語（詳95年度偵字第7618號偵查卷第75頁至第
    76頁、第82頁至第83頁），另被告於本院96年5月4日通緝到
    案訊問時及96年6月5日準備程序中亦否認犯行，所辯同前偵
    查中所述等語（詳本院卷第73頁至第74頁、第91頁），但被
    告於本院96年7 月25日延長羈押訊問時卻又坦承犯行，並稱
    ：因伊於警詢時有承認，現否認亦無何用等語（詳本院卷第
    102頁），嗣於本院96年9月11日審理期日時，先坦承犯行，
    後否認犯行，復稱：係施明杰與乙○○央求伊先行認罪，待
    具保後再行處理，但不知前開槍彈為何人所持有等語（詳本
    院卷第124頁至第129頁），後被告於96年10月5 日自白狀及
    本院96年10月16日審理期日均否認犯行，並稱：前開槍彈為
    施明杰所持有等語（詳本院卷第146頁至第148頁、第173 頁
    ）。觀諸被告歷次供詞，先後就前開槍彈是否為其持有乙節
    陳述不一，嗣辯稱前開槍彈係乙○○或施明杰持有，並央求
    被告先行予承擔犯行等語，究以何次供述屬實，所為不利於
    己之自白是否合於事實，有無頂替他人誣告情事，著實可疑
    。
  (二)又證人即查獲員警許瑞富於本院審理時結稱：當日係執行酒
    駕路檢勤務，見施明杰所駕駛之車號4129-MZ 號自用小客車
    於接近攔檢點時車速減慢、形跡可疑，遂指揮停車受檢，經
    查右前座之被告為毒品行方不明人口，遂請下車接受盤查，
    嗣於被告開啟車門時即見門板置物處放置有霰彈，遂逕行逮
    捕，並請同車之施明杰及乙○○接受檢查，復於車內之右後
    座腳踏板下方及抱枕內各發現改造手槍及子彈，待搜索完畢
    詢問被告等人前開槍彈為何人持有時，被告當場承認為其持
    有，但於搜索戒護時間隔一段距離，故被告等人容有交談、
    暗示之機會等語（詳本院卷第162頁至第164頁），再人即查
    獲員警曹朝政亦於本院審理時證稱：伊當日係負責戒護任務
    ，因被告等人配合攔檢，無逃亡之虞，故未禁止交談，且當
    時在快車道上，有車輛往來，雖有看見被告等人有在交談之
    動作，但聽不見談話之聲音，另於查獲霰彈時即有詢問為何
    人持有，然無人承認，嗣於搜索完畢再次詢問，被告則承認
    前開槍彈為其所持有等語（詳本院卷第165頁至第167頁）。
    細譯證人許瑞富、曹朝政所述，被告於查獲霰彈之當下未立
    即承認為其所持有，嗣被告及施明杰、乙○○在旁為警戒護
    ，而於搜索施明杰所駕駛上述自用小客車後，被告方坦承前
    開槍彈為其所持有，然於員警搜索車內時間，被告等人確有
    交談之動作，且證人乙○○亦證稱：施明杰於查獲蹲在路旁
    時，即央求伊頂罪，但伊沒辦法，後施明杰轉而央求被告承
    認，並會辦理具保事宜等語（詳本院卷第 169頁），則於該
    段時間被告等人既有交談之機會，復證人乙○○亦結稱施明
    杰有央求等罪之情，究被告於警詢時、偵查中及本院訊問、
    準備程序中時審理時所為坦承犯行之供詞，是否因頂替他人
    犯罪而為不實之陳述，即有可能，即難遽謂前開槍彈確屬被
    告所持有。
  (三)再被告為警攔查實施酒測及查驗身分時尚能坦然配合，復因
    為毒品行方不明人口而下車接受盤查，遂於開啟車門之際即
    因門板置物處明顯放置有霰彈而為警查獲，此有查獲之現場
    照片1 紙在卷可稽（見95年度偵字第7618號偵查卷第52頁）
    ，倘前開槍彈確屬被告所持有，何以於置放在右前座門板旁
    之霰彈不加施以掩飾，逕任員警得一目了然，反將右後座之
    改造手槍及子彈分別藏匿在腳踏板下方及抱枕內，此亦有查
    獲之現場照片2 紙附卷足憑（見95年度偵字第7618號偵查卷
    第51頁），自陷於極易為警查獲之狀態，顯與常情有違，要
    難逕認被告持有前開槍彈。復且，如謂被告係於94年12月22
    日晚間8 時許，趁證人施明杰下車如廁之際將前開槍彈置放
    於車內，欲交付與真實姓名年籍不詳綽號「小黑」之成年人
    ，然證人乙○○已於同日晚間9 時30分許與被告及證人施明
    杰共乘汽車，並坐於左後座，則被告應如何趁證人施明杰、
    乙○○均未注意之際，自藏匿於車內之右後座腳踏板下方及
    抱枕內再行取出前開槍彈，顯屬難事，況證人施明杰於警詢
    時證稱：當日欲前往證人乙○○指示之林口醫院等語（詳95
    年度偵字第7618號偵查卷第30頁），與證人乙○○於本院審
    理時結稱：當日欲前往桃園地區找朋友，但不知目的為何等
    語（詳本院卷第171 頁），兩人陳述內容互有出入，則證人
    施明杰當日駕車欲前往之處所、目的為何，均有未明，且證
    人乙○○乃因證人施明杰電話聯繫而共乘汽車，為何就證人
    施明杰所陳乃應證人乙○○之託載往林口醫院乙節避而不談
    ，足徵渠等證詞顯有瑕疵，自不得以證人施明杰、乙○○指
    證前開槍彈為被告持有等語，採為不利被告之證據。至被告
    固於偵查中及本院審理時先後改稱前開槍彈為證人乙○○或
    施明杰持有等語，然證人施明杰、乙○○均否認上情，且質
    以被告所憑事證，乃證人施明杰承諾負擔具保之保證金，查
    獲之汽車為證人施明杰所駕駛，及被告臆測證人乙○○未分
    擔保證金等情，俱無具體證據可供查證，所辯是否屬實雖有
    疑問，但此僅涉被告有無誣告他人犯罪之舉，尚不得以被告
    所辯不實，反認本案無上述不合常理之情，得謂被告持有前
    開槍彈行為已達無合理懷疑之程度。
  (四)基上，被告雖為警在證人施明杰車內查獲前開槍彈，並於警
    詢時、偵查中、本院訊問、準備程序及審理時，先後坦承有
    持有前開槍彈之犯行，然被告嗣後業堅詞否認，且觀所藏匿
    之前開槍彈位置與常情相悖，復證人施明杰、乙○○證述內
    容亦多所隱瞞，而有瑕疵之不可採信之情事，究難徒以證人
    施明杰車內查獲有前開槍彈之事實，於本案尚乏積極證據之
    情形下，遽以被告不實之供述而謂其所涉犯行為真。
五、綜上所述，本案關於被告未經許可持有可發射子彈具有殺傷
    力之改造手槍及子彈犯行之證明，尚未達於通常一般之人均
    不致有所懷疑，而得確信其為真實之程度，殊屬無從為有罪
    之確信。此外，本院復查無其他積極證據足資證明被告有公
    訴人所指之犯行，是應認不能證明被告犯罪，揆諸首揭說明
    ，自應為被告無罪之諭知。
據上論斷，應依刑事訴訟法第301條第1項，判決如主文。
本案經檢察官丁俊成到庭執行職務。
中　　華　　民　　國　　96　　年　　11　　月　　6 　　日
                  刑事第六庭  審判長法  官  黃梅淑
                                    法  官  宣玉華
                                    法  官  黃翊哲
以上正本證明與原本無異。
如不服本判決，應於判決送達後10日內向本院提出上訴狀（應附
繕本），其未敘述上訴理由者，應於上訴期間屆滿後20日內補提
理由書狀於本院，上訴於臺灣高等法院。
                                    書記官  劉霜潔
中　　華　　民　　國　　96　　年　　11　　月　　6 　　日
